【裁判字號】    94,上更(一),369
【裁判日期】    950126
【裁判案由】    毒品危害防制條例
【裁判全文】
臺灣高等法院刑事判決             94年度上更(一)字第369號
上  訴  人  臺灣桃園地方法院檢察署檢察官
上  訴  人
即  被  告  甲○○
選任辯護人  陳建昌律師
上列上訴人，因被告違反毒品危害防制條例案件，不服臺灣桃園
地方法院93年訴字第1228號，中華民國93年11月12日第一審判決
（起訴案號：臺灣桃園地方法院檢察署93年度偵字第4649號），
提起上訴，經本院判決後，由最高法院發回審理，本院判決如下
：
    主  文
原判決關於販賣第一級毒品部分撤銷。
甲○○連續販賣第一級毒品，累犯，處有期徒刑捌年。
扣案第一級毒品海洛因參拾貳包（淨重肆肆點陸柒公克）、海洛
因壹小包（淨重零點壹陸公克），均沒收銷燬之；毒品外包裝（
捌點伍貳公克、零點貳貳公克）、電子秤壹台、分裝袋伍拾個，
均沒收。販賣第一級毒品海洛因所得財物新臺幣參仟元沒收之，
如全部或一部不能沒收時，以其財產抵償之。
    事  實
一、甲○○前於民國（下同）83年間，因違反麻醉藥品管理條例
    、贓物罪，經臺灣桃園地方法院各判處有期徒刑四月、六月
    確定，嗣經定執行刑為有期徒刑九月，又於84年間，因違反
    肅清煙毒條例及麻醉藥品管理條例案件，經同院各判處有期
    徒刑二年二月、九月，定執行刑為有期徒刑二年九月確定。
    再於85年間，因違反麻醉藥品管理條例案件，經同院判處有
    期徒刑一年確定，先後接續執行，於87年5月4日假釋出獄，
    89年1 月30日假釋縮刑期滿執行完畢，仍不知悔改。復基於
    概括犯意，意圖營利，於93 年1月中、2月底、3月底，先後
    三次連續以每半兩新臺幣（下同）五萬五千元、三萬元、五
    萬五千元代價，向綽號「阿德」自稱廖運肇者，販入第一級
    毒品海洛因，在桃園縣新屋鄉○○村○○○路○段740號住處
    ，以一定比例摻入葡萄糖稀釋，以增加重量，另以電子秤及
    分裝袋予以分裝為小包（其中，3月底所購，分裝為塊狀8包
    、粉狀24包），除部分供己施用外，於93年2 月中旬某日，
    將1小包毒品海洛因，以2千元價格，在上址住處販賣予乙○
    ○，以供乙○○施用。嗣乙○○因施用毒品身受其害，於93
    年3 月11日攜帶注射針筒，向桃園縣政府警察局中壢分局龍
    興派出所自首，供述毒品來源係向「阿男仔」之甲○○所購
    買。警察為蒐證，乃於93年3月14日晚上7時許，帶同乙○○
    到甲○○上開住處，由乙○○佯稱買賣之方式，欲購買1 千
    元毒品，而交付1千元價金，甲○○即交付海洛因1小包，為
    警扣得該交易海洛因1小包（淨重0點16 公克，空包裝重0點
    22公克）。警方復向台灣桃園地方法院聲請核發搜索票，於
    同月25日12時20分許，在甲○○前開住處搜索，查獲粉狀、
    塊狀海洛因合計32包（合計淨重44點67 公克、空包裝重8點
    52公克），及甲○○所有供販賣毒品所用之電子秤1 台、預
    備供販賣所用之分裝袋50個。
二、案經桃園縣政府警察局中壢分局報請臺灣桃園地方法院檢察
    署檢察官偵查起訴。
    理  由
一、訊據上訴人即被告（下稱被告）甲○○，固坦承於93年3 月
    25日，在上開地點，經警查獲32包毒品海洛因等物之情事，
    惟矢口否認有販賣第一級毒品洛因之犯行，並先後辯稱：其
    雖有交付一點毒品給乙○○施用，但非販賣，亦僅一次。且
    被告因遭受車禍受傷，四肢神經痛，而購買海洛因施用止痛
    ，被扣案毒品係供己施用，並非要販賣，而電子秤、分裝袋
    是秤量分裝避免使用過量，便於外出時攜帶，非作為販賣毒
    品使用。被告以前並不認識乙○○，係經友人介紹而認識，
    3月14日，亦非被告交付毒品給乙○○云云。經查：
(一)本件之查獲，係乙○○因施用毒品身受其害，於93年3月11
    日向桃園縣政府警察局中壢分局龍興派出所自首施用第一級
    毒品，供述毒品來源，係向「阿男仔」即被告甲○○購買，
    警察為搜證，於同月14日帶同乙○○至被告住處，以1 千元
    購得毒品1 小包，惟因未能當場查獲被告，警員研判後乃向
    原審聲請核發搜索票，於同月25日前往被告住處，查獲第一
    級毒品粉狀、塊狀海洛因32包、電子秤、分裝袋等情，已據
    證人即購買毒品之乙○○，及查獲警察陳坤松於警訊、偵查
    及原審審理證述屬實（參見偵查卷69、70頁，原審93年9月8
    日審理筆錄），並有搜索票、搜索扣押筆錄，及上開毒品、
    電子秤、分裝袋扣案可證，足見警員依乙○○之供述，前往
    該址查獲毒品之情節，極為明顯，要堪認定。
(二)被告於檢察官93年6月4日訊問時坦承：93年1 月中向廖運照
    拿半兩5萬5千元、2月底買3萬元、3 月底拿半兩6萬5千元，
    這次就被抓到，我都買半兩，價格6萬5千元（嗣於原審更正
    為5萬5千元），我再摻葡萄糖，所以才會有52點4 公克被查
    獲（參見偵查卷65、66頁）。又於原審時供承：住處搜到海
    洛因，以5萬5千元買來的，我是買一大包，回來我自已分裝
    的，我是在被查獲前2、3天買的云云（參見原審卷33頁）；
    另坦承：乙○○來我家，我拿一包海洛因給他，收他2 千元
    云云（參見原審卷134 頁），已明確供述被告販入毒品購買
    來源及價格，且被告確有於上開時地，以2千元價格出售1包
    海洛因給乙○○等情，亦甚明確，核與證人乙○○具結證稱
    ：有以2千元，向被告買海洛因情節相符（參見原審卷116、
    117，136頁）。再者，被告於93年3月14日，以1千元出售海
    洛因1 小包予乙○○乙節，已據乙○○及在場警察陳坤松證
    述在卷，業如前述，並有該次交易毒品1 小包扣案可佐，雖
    因被告未當場遭警察查獲，然經警員研判乙○○供述及此等
    交易情節後，因而聲請搜索票，於3 月25日再查獲被告持有
    上開32包毒品等情，可見該次查獲毒品買賣，以及3 月25日
    查獲被告販入毒品之情事，均甚明確，要堪認定。被告選任
    辯護人以證人乙○○、陳坤松前後所證並非一致，主張其等
    證人所述非真，依上所述，自難採取。
(三)被告於93年3月14日出售查扣之1小包白色粉狀物，以及93年
    3月25日在被告住宅搜獲白色粉狀、塊狀物32包（塊狀8包、
    粉末24包），送請法務部調查局鑑定結果，該小包白粉含第
    一級毒品海洛因成分（淨重0點16公克，空包裝重0點22公克
    ）；白色粉狀、塊狀物32包，含第一級毒品海洛因（合計淨
    重44點67公克，空包裝總重8點52公克，純質淨重9點34公克
    ），有該局調科壹字第080007521號、000000000號鑑定通知
    書可按（參見92年度毒偵字第1191號卷37頁、偵查卷57頁）
    ，是該粉末、塊狀物，均係海洛因，要堪認定。又依被告於
    原審所供：3 月25日係買回來一大包，再分裝（參見原審卷
    33頁），且依扣押物相片以觀，該批毒品係粉狀24包、塊狀
    8 包，再依卷內之證據以觀，無從證明被告已出售圖利，是
    被告何以要如此分裝，毒品現狀何以呈現有塊狀、粉狀，均
    與被告係意圖營利而販入毒品之認定，不生衝突，附此載明
    。再者，證人乙○○該期間因施用向被告購買之毒品，其尿
    液中驗出有嗎啡陽性反應（海洛因代謝後尿中呈嗎啡反應）
    ，有桃園縣衛生局尿液檢定書在卷可查，益見被告上開自白
    與證人乙○○所述相符，自屬信而有徵，洵堪採取。
(四)證人乙○○於93年3 月14日警訊時指稱：向綽號阿南仔男子
    購買，直接開車前往二間串聯住家，在屋後有一個小窗戶，
    到現場叫阿南，看是熟人便銀貨兩訖，有時是他老婆或女兒
    拿出來賣云云（參見偵查卷10頁），於原審證稱：因朋友介
    紹認識被告，認識被告就是要購買毒品，去他家鐵皮屋敲窗
    戶玻璃，被告就拿毒品給伊，朋友帶伊去被告住家。去被告
    住家後面叫人，問被告老婆，她老公是否在家，她進去叫人
    ，她老公即到後面來，伊向被告說要1包1千元的，被告即進
    去拿，並把毒品交給伊云云（參見原審卷 106至108，232、
    233 頁），前後大致相符，核與被告於偵查中所自承：其有
    提供毒品給朋友，沒有賺取他們的錢，單純轉讓毒品，其綽
    號為「阿男仔」，的確，證人有來跟其拿毒，從其家後窗。
    乙○○拿海洛因是二千元，他們會先打電話來表示要毒，其
    再走出外面毒品交付等情相符（參見偵查卷64頁，76頁）。
    況且，證人乙○○於本院更一審時亦證稱：以叫人方式，在
    該住處拿過毒品2次，1次1千元，1次2 千元等語在卷（參見
    本院更審卷87頁），佐以本件係因證人乙○○自首後，供述
    毒品來源，經警搜證認可採信，並另行聲請搜索票，於3 月
    25日查獲大量毒品32包，是證人上開所證購買毒品情事，及
    被告於偵審中供承交付毒品，收取價金情節，均與事實相符
    ，自堪採信，證人乙○○於本院更審時改稱：3 月14日係女
    生交付毒品，伊非向被告購買毒品，伊係與被告向他人共同
    拿貨云云，核係迴護之詞，不足採信，從而，被告上開兩次
    販賣毒品予乙○○犯行，洵堪認定。又依證人乙○○於本院
    更審時所證：買一千元，與上次買二千元者，相隔約一個月
    等情（參見本院更審卷87頁），堪認被告販賣二千元一包之
    犯行，應係93年2月中旬，亦堪認定。
(五)被告於93年3 月25日警訊時坦承：查獲32包毒品係向阿德者
    所買，以3萬元買入18點5公克海洛因云云，又於檢察官訊問
    時坦承：93年1月中向廖運照拿半兩5萬5千元、2 月底買3萬
    元、3月底拿半兩6萬5千元，我都買半兩，價格6萬5 千元（
    嗣於原審更正為5萬5千元），我再摻葡萄糖，所以才會有52
    點4公克被查獲（參見偵查卷65、66 頁），依被告購入毒品
    之重量以觀，被告是否單純供自己施用，已非無疑。被告另
    辯稱：其有資力，子女亦會給金錢，無必要販賣毒品，其僅
    單純轉讓，無營利意圖云云。惟查：
    1.被告於偵查中、原審時已坦承買入第一級毒品，每半兩 5
      萬5千元，18點5公克3 萬元，自己再摻入葡萄糖，以包裝
      袋分裝為小包，所以，才會有買入數量少，查扣數量多之
      情事，已如前述。而扣案粉狀、塊狀海洛因32包，依被告
      所陳係向「阿德」以5萬5千元的價格買來半兩，買回來是
      大包，共分成34包，用掉2包，所以扣案只有32 包（參見
      原審卷32、33、37頁）。再者，扣案海洛因32包，扣除分
      裝袋等包裝淨重44點67公克，其原半兩僅18點75公克（一
      斤為6百公克，16兩計算，每兩37點5公克），因被告摻入
      葡萄糖稀釋，故以其原來重量計算每公克為2933元（5500
      0元除以18點75）。證人乙○○向被告購買1千元之海洛因
      ，被告已摻入大量葡萄糖，該包毛重0點38公克，淨重0點
      16公克，扣除被告所加用分裝袋之空包裝袋0點22 公克，
      依淨重0點16公克1千元之價格計算，被告賣出之價格每公
      克高達6250元，若扣除被告加入稀釋約2點38 倍之葡萄糖
      （44點67÷18點75），其每公克更是高達13000 元以上，
      與被告之販入成本相較，被告獲有高額暴利甚明。況被告
      有販毒獲利，與其有無資力及子女家人有接濟其生活等情
      ，均屬無涉，是被告上開所辯，自難輕信。
    2.本件扣有電子秤1台、分裝袋50 個，均為被告所有等情，
      業據被告於警訊時供述在卷（參見偵查卷5 頁），被告雖
      辯稱電子秤係怕吸食過量，分裝袋係便其外出施用時攜帶
      云云，然一般施用者，只需大約數量，根本不需用到測量
      精密之電子秤；再依被告供稱其施用時每次放一小包海洛
      因（約0點2公克）在一根香煙裡面，一次、分段就把香煙
      抽掉，一天要抽四根或五根香煙（參見原審卷33頁），若
      被告用電子秤係怕使用過量而分裝以外出時攜帶，則被告
      分裝之量應為每包約0點2公克，然被告卻分裝成大小重量
      不一之包裝，有大包者，亦有小包者，有搜索扣押筆錄及
      照片在卷可按（參見偵查卷12、13、15頁），被告辯稱係
      為己施用而分裝云云，礙難採信，由此足徵被告販入海洛
      因意在賣出營利，另以電子秤、分裝袋供販賣測重、分裝
      所用，彰彰明甚。
(六)被告先於93年3 月25日偵查中供稱：扣案毒品是向阿德抵押
    在那裡的，該人40多歲云云，再於93年6月4日偵查中供稱：
    毒品是向阿國者所購買云云，同日改稱：毒品係向綽號阿德
    之廖運肇所買，伊之電話為0000000000云云，前後所供已有
    未符，且該阿德者真實姓名是否為廖運肇，年籍為何，無從
    查證，嗣於偵查、原審、本院審理時，均未供稱更詳細資料
    ，於本院更審時更陳稱不知廖運肇之住址，則被告上開所稱
    購買毒品來源是否屬實，即非無疑。嗣本院函查該手機申請
    資料，係「杜寶琦」者（92年3月17日申請，94年5月26日拆
    退）乙節，有中華電信公司函文可憑（參見本院更審卷49頁
    ），經本院向臺灣桃園地方法院檢察署函查結果，該署亦未
    查有「阿德」之偵查資料，此有該署函文可憑（參見本院更
    審卷50頁），而被告選任辯護人所稱之廖運肇施用麻醉藥品
    起訴書（參見原審卷212 頁），亦難逕認與本案有關，被告
    上開所供，即難憑採，自無毒品危害防制條例第17條、證人
    保護法第14條之適用，要堪認定。再者，本件起訴事實之販
    賣對象不特定人，雖未載明，但被告係意圖營利而販入毒品
    ，於販入之初，即構成販賣既遂，嗣一次販賣予乙○○既遂
    ，一次販賣予乙○○未遂，均應構成販賣既遂（詳如下列二
    之所述），則被告選任辯護人辯稱：本件乙○○購買毒品部
    分，縱屬成立，亦不能認在起訴範圍內，不能逕判決云云，
    核非可取。綜上所述，被告上開所辯云云，核係事後翻供、
    卸責之詞，不足採信，是被告販賣毒品事證明確，被告上開
    連續犯行，洵堪認定，應依法論科。
二、按，海洛因係毒品危害防制條例第2條第2項所列第一級毒品
    ，不得持有、施用、販賣。次按，「肅清煙毒條例第5條第1
    項之販賣毒品罪，固不以販入之後復行賣出為構成要件，如
    以營利為目的，將毒品購入或將毒品賣出，有一於此，其犯
    罪即經完成，均不得視為未遂。從而，如意圖營利而販入海
    洛因後，第一次販賣海洛因與他人之行為，固可認係接續原
    先販入之犯意而為，不論其行為屬既遂或未遂，應認基於單
    一犯意之接續行為，而僅成立一個販賣毒品既遂罪」（參照
    最高法院91年台上字第763 號判決要旨）。經查，本件被告
    於1月中旬，意圖營利而販入毒品，並於乙○○3月11日自首
    前之2月中旬某日，以1包2 千元之價格販賣予乙○○，該次
    販賣既遂應係1 月中旬販入毒品之接續行為，僅論以一罪。
    又被告於2月底意圖營利而販入毒品，再於93年3月14日販賣
    予乙○○之行為，雖因警察為蒐證而授意乙○○購買毒品，
    乙○○並無買受毒品意思，故形式上縱已互為交付毒品及價
    金，但事實上不能真正完成買賣毒品之行為，因此，該部分
    應僅論以販賣毒品未遂罪（參見最高法院85年度第四次刑事
    庭會議決議），但依上所述，被告於毒品販入之初，即具有
    營利意圖而成立販賣既遂罪，其後第一次售出毒品予他人之
    行為，係接續原先販入之犯意而為，則揆諸上開判決要旨，
    該次仍應論以販賣第一級毒品既遂罪。是核被告上開所為，
    係犯毒品危害防制條例第4條第1項販賣第一級毒品罪。被告
    販賣前後，持有海洛因之低度行為，為販賣毒品之高度行為
    所吸收，均不另論罪。又被告被起訴之犯行，與乙○○供述
    另兩次販賣犯行間，有接續犯之實質上一罪關係，乙○○所
    供述之犯行，自為起訴效力所及，本院應一併審理。又被告
    三次販賣第一級毒品行為，時間緊密，方法相同，且犯構成
    要件相同之罪名，顯係基於概括之犯意反覆為之，應依連續
    犯之規定，論以販賣第一級毒品罪。被告有事實欄所載前案
    犯罪科刑及執行之情形，有本院被告全國前案紀錄表在卷可
    稽，其於五年內再犯有期徒刑以上之本罪，依刑法第47條規
    定，應論以累犯，惟法定本刑之死刑、無期徒刑部分，依法
    不得加重，僅就罰金部分，依連續犯、累犯規定，加重其刑
    ，並依法遞加重之。惟查，被告販賣毒品次數非多、所得僅
    三千元，如逕依該罪最低刑度量處，客觀上顯足以引起一般
    之同情，爰依刑法第59條規定，酌減其刑。又死刑減輕者為
    無期徒刑，或為15年以下12年以上有期徒刑，無期徒刑減輕
    者，為7年以上有期徒刑，為刑法第64條第2項、第65條第 2
    項，分別定有明文，罰金部分，依法先加後減之。
三、原審經審理結果，認被告罪證明確，予以論科，固非無見，
    但查，毒品外包裝，有防潮便於攜帶交易等功能，為供販賣
    毒品所用之物，依法應予沒收，且為義務沒收，原審漏未為
    沒收諭知，自有違誤。又證人乙○○所購得毒品一小包，淨
    點0點16公克，原審誤為0點016 公克，亦有未洽。且原判決
    認定乙○○有向被告購買十多次海洛因，但該部分，並未據
    檢察官提起公訴，原審亦未說明得判決之依據，難謂無理由
    不備之違誤。又原審就被告販賣兩次予乙○○部分，未說明
    認定，於該批毒品販入之初，即係販賣既遂，而認3 月14日
    之犯行，係販賣未遂，亦有可議。被告提起上訴，仍執前詞
    ，否認販賣第一級毒品海洛因，核非可取，檢察官提起上訴
    ，並未聲明係一部上訴，依刑事訴訟法第348條第1項規定，
    視為全部上訴，檢察官於本院上訴審辯論時，亦陳稱「上訴
    意旨詳如上訴書」，並未特別陳明係一部上訴（參見本院上
    訴審卷88頁），再於本院更審時陳稱係全部上訴之旨（參見
    本院更審卷40頁），是檢察官之上訴係全部上訴，要堪認定
    ，但其上訴書並未載明具體理由，上訴核為無理由，惟原判
    決此部分既有上開可議，即屬無可維持，應由本院撤銷改判
    。爰審酌被告為一己私利，漠視毒品對人體之危害，為販賣
    行為，危害國民身體健康及社會風氣，犯罪惡性非輕，本件
    犯罪之手段、所生危害、犯後態度等一切情狀，量處如主文
    第二項所示之刑，以示懲儆。又在被告家中搜獲扣案第一級
    毒品海洛因32包（淨重44點67公克），及93年3 月14日販賣
    與乙○○之第一級毒品海洛因1小包（淨重0點16公克），係
    查獲之第一級毒品海洛因，不問屬於被告所有與否，應依毒
    品危害防制條例第18條第1 項前段規定，宣告沒收銷燬之。
    扣案毒品外包裝（8點52公克、0點22公克），為裝置毒品，
    兼具防潮，便於攜帶交付販賣，與電子秤1 台，均為供販賣
    毒品所用，而分裝袋50個，為供預備犯罪所用之物，為被告
    所有，為被告警訊時供承在卷（參見偵查卷5 頁），前兩者
    應依毒品危害防制條例第19條第1 項，分裝袋則應依刑法第
    38條第1項第2款，宣告沒收。且被告販賣第一級毒品海洛因
    ，犯罪所得財物共3千元，應依同條例第19條第1項規定宣告
    沒收之，如全部或一部不能沒收時，應以其財產抵償之。
四、公訴意旨另以：被告於起訴書所載時地，有連續販賣第一級
    毒品海洛因予不詳姓名之人之犯行，因認被告涉有連續販賣
    第一級毒品罪嫌。惟查，被告於偵審中堅決否認另有販賣海
    洛因予其他人，而起訴書所謂不詳姓名之人，究係何人，又
    被告於何時何地以何價格販賣，公訴人於偵審中均未指出，
    亦未補正，卷內既無客觀證據可憑，縱被告所辯，不能採信
    ，依修正後刑事訴訟法第154 條等規定之意旨，自不能認定
    被告犯罪，惟因公訴人認與前揭有罪部分，有連續犯之裁判
    上一罪關係，爰不另為無罪之諭知。
據上論斷，應依刑事訴訟法第369條第1項前段、第364條、第299
條第1項前段，毒品危害防制條例第4條第1項、第18條第1項前段
、第19條第1項，刑法第56條、第11條前段、第47條、第59 條、
第38條第1項第2款，判決如主文。
本案經檢察官林秀濤到庭執行職務
中    華    民    國    95    年    1     月    26    日
                  刑事第六庭    審判長法  官  陳  祐  治
                                      法  官  莊  謙  崇
                                      法  官  蔡  聰  明
以上正本證明與原本無異。
如不服本判決，應於收受送達後十日內向本院提出上訴書狀，其
未敘述上訴之理由者並得於提起上訴後十日內向本院補提理由書
（均須按他造當事人之人數附繕本）。
                                      書記官  郭  台  發
中    華    民    國    95    年    1     月    26    日
附錄：本案論罪科刑法條全文
毒品危害防制條例第4條：
製造、運輸、販賣第1 級毒品者，處死刑或無期徒刑；處無期徒
刑者，得併科新臺幣一千萬元以下罰金。
製造、運輸、販賣第2 級毒品者，處無期徒刑或七年以上有期徒
刑，得併科新臺幣七百萬元以下罰金。
製造、運輸、販賣第3 級毒品者，處五年以上有期徒刑，得併科
新臺幣五百萬元以下罰金。
製造、運輸、販賣第4 級毒品者，處三年以上十年以下有期徒刑
，得併科新臺幣三百萬元以下罰金。
製造、運輸、販賣專供製造或施用毒品之器具者，處一年以上七
年以下有期徒刑，得併科新臺幣一百萬元以下罰金。
前五項之未遂犯罰之。


司法院資訊處製作；財團法人民間司法改革基金會備份。
